【裁判字號】    99,上訴,203
【裁判日期】    991222
【裁判案由】    違反槍砲彈藥刀械管制條例
【裁判全文】
臺灣高等法院臺南分院刑事判決         99年度上訴字第203號
上  訴  人
即  被  告  李國慶
指定辯護人  本院公設辯護人  簡松柏
上列上訴人因違反槍砲彈藥刀械管制條例案件，不服臺灣臺南地
方法院98年度訴字第743 號中華民國98年10月19日第一審判決（
起訴案號：臺灣臺南地方法院檢察署98年度偵字第5879號），提
起上訴，本院判決如下：
    主  文
原判決撤銷。
李國慶未經許可，持有可發射子彈具有殺傷力之改造手槍，處有
期徒刑壹年捌月，併科罰金新臺幣伍萬元，罰金如易服勞役，以
新臺幣壹仟元折算壹日，扣案之改造手槍壹支（含彈匣壹個，槍
枝管制編號：0000000000號）沒收。
    事  實
一、李國慶明知具有殺傷力之改造手槍，係槍砲彈藥刀械管制條
    例第4條第1項第1款所列管之槍砲，非經中央主管機關許可
    ，不得持有，竟於民國98年2月中旬某日凌晨1時許，在臺南
    市安平區林默娘公園內，拾獲由土造金屬槍管組成、具有殺
    傷力之改造手槍1支（槍枝管制編號：0000000000號）後，
    未經許可而持有，再分解成金屬槍身、金屬滑套、土造金屬
    槍管、金屬復進簧（桿）、金屬鍥形片、金屬彈匣各一個等
    零件，並於拾得槍枝之日起至98年4月13日間之某日，攜至
    友人施喬竹位在臺南市安平區○○○○街27巷71號之居所，
    未經知會施喬竹即將上開槍枝零件藏放在2樓客廳木櫃內。
    嗣於98年4月14日15時許，為警持臺灣臺南地方法院法官開
    立之搜索票，在上開施喬竹居所內，從2樓客廳木櫃內查獲
    並扣得上開改造手槍（呈分解狀態），李國慶並於警方發現
    該槍枝（當時係拆解狀態）時，在偵查犯罪機關尚未發覺何
    人持有該槍前，主動向在場實施搜索、扣押之員警坦承係槍
    枝所有人，而持之前去上址放置等情，並因而接受裁判。
二、案經臺南市警察局報請臺灣臺南地方法院檢察署檢察官偵查
    起訴。
    理  由
壹、程序方面：
    按法院或檢察官依刑事訴訟法第208條規定囑託醫院、學校
    或其他相當之機關、團體為鑑定時，祇須其以言詞或書面提
    出之鑑定報告，符合刑事訴訟法第206條第1項、第208條所
    規定之形式要件，即具有證據能力，此即屬於刑事訴訟法第
    159條第1項所稱「法律有規定」之特別情形（最高法院96年
    度台上字第6842號判決意旨參照）。是本件檢察官囑託刑事
    警察局為扣案槍枝之鑑定報告，合於刑事訴訟法第206條第1
    項、第208條所規定之形式要件，自均具有證據能力。另卷
    內搜索扣押筆錄、扣押物品目錄表雖屬上開文書製作人等於
    審判外之書面供述，惟因被告及公訴人均同意作為證據，本
    院審酌該等傳聞證據作成之情況，亦無違法或不當情事，因
    而認為適當，依刑事訴訟法第159條之5第1項規定，前開證
    人於審判外之言詞、書面陳述，得為證據。
貳、實體方面：
一、訊據被告李國慶，矢口否認有上揭犯行，辯稱伊係替施喬竹
    頂罪云云。
二、惟查、前開被告拾獲槍枝，拆解後未經知會施喬竹，而放置
    於施喬竹住處二樓客廳木櫃之事實，業於被告於警詢、偵查
    及原審準備程序及審理時坦承不諱，核與證人即在場之人徐
    淑婷、施政佑、王榮典於本院結證：「（那枝槍枝是誰的，
    你是否知道？）我不知道，但當時李國慶說是他的」、「我
    不知道是誰的，警察搜索到槍時，警察有問槍是誰的，是李
    國慶自己承認槍是他的」、「他（即被告）當時有承認」等
    語相符（本院卷第99、100、120頁），即實施搜索、扣押之
    員警楊添丁於本院亦證稱：「（你們當時在問時，李國慶是
    否就主動說槍枝是他的？）是的，他說是他撿到的」（本院
    卷第63頁）等語明確，另證人王榮典證稱：伊與李國慶於警
    方查獲前一天結伴出遊，當晚住宿在施喬竹住處，直到被查
    獲，而其與李國慶出遊時，李國慶未帶背包等，則李國慶應
    係於拾獲槍枝後至被查獲前間之某日，將槍枝置於前開處所
    。又本案扣案槍枝確係警員於98年4月14日持原審法院核發
    之搜索票於證人施喬竹前揭居所內查獲一節，有搜索票、搜
    索扣押筆錄、扣押物品目錄表等影本各一份、搜索扣押現場
    照片13張等文件附於警卷可證，而該槍枝於員警搜索時，係
    呈分解狀態，經檢察官送請內政部警政署刑事警察局鑑定結
    果，上開槍枝零件分別為金屬槍身、金屬滑套、土造金屬槍
    管、金屬復進簧（桿）、金屬鍥形片、金屬彈匣各一個，經
    該局實際組裝測試後，認上開零件可供組成完整槍枝一支（
    槍枝管制編號：0000000000號），擊發功能正常，可供擊發
    適用子彈使用，認具殺傷力等情，有該局98年5月1日刑鑑字
    第0980051720號鑑驗書一份、98年5月5日刑鑑字第09800571
    96號函一份附於偵查卷可稽，是本件扣案之槍枝係具有殺傷
    力之改造手槍，已堪認定。
三、雖被告於本院審理過程中，翻異改稱係替施喬竹頂罪，且就
    其情節略以：「‥‥警方進入施喬竹臥室內發現一顆子彈，
    當時施喬竹不承認手槍為其所有，並故意拉高嗓門說『這槍
    是誰的，還不趕快認』，被告了解施喬竹意思是要被告代其
    擔罪，因而向警方承認手槍係被告持有，實則被告並未持有
    扣案手槍」云云（本院卷第6頁），惟查：
(一)、當天員警前往執行搜索時，於控制現場後，並不准許在場之
    人任意交談，此業據當天帶隊前往執行搜索之員警劉清友於
    本院結證：「當天帶隊進去時，有一個人下來開門，我們上
    2樓，發現2樓有3、4個人酒醉（包含被告李國慶），我們先
    控制現場，再另一批人往3、4樓去，控制住後，我們就分批
    執行搜索，我是直接在3樓施喬竹房間執行搜索，2樓也同時
    執行搜索，此時2樓回報在盒子裡有分解的槍械，我當場有
    下令因為證據的問題，不得加以組合‥‥」、「當時就隔離
    了，他們沒有辦法交談」等語甚詳（本院卷第145頁），核
    與證人徐淑婷結證：「（李國慶承認之前，有無跟施喬竹講
    話？）沒有，因為我下樓時，警察就不讓我們講話」（本院
    卷第100頁）等情相符，渠2人已明確供稱員警行搜索、扣押
    當時，在場之人無法任意交談甚為明確。
(二)、又被告辯稱當時施喬竹有說「這槍是誰的，還不趕快認」一
    節，核與證人陳清芳供稱「施喬竹有說槍是誰的，被告有承
    認是他的」等語相符，至於證人劉清友雖證稱「沒有，當時
    就隔離了，他們沒有辦法交談」，證人施政佑證稱「好像沒
    有」，證人王榮典證稱「我不記得了，好像有說，聽到施喬
    竹這樣說以後，李國慶才承認」、證人黃珮菁證稱「記憶中
    有」，由於時日已久，證人記憶不清，本院基於罪疑有利被
    告之原則，認定被告就此所辯為真實。
(三)、持有槍枝，可能用於作案，影響社會治安甚巨，政府查緝嚴
    厲，且報章媒體亦一再宣導，此為國人皆知之事實，被告於
    案發時，已滿18歲，並非不懂事理、利害關係之人。本件即
    便警方在搜索、扣押當時，施喬竹有說「這槍是誰的，還不
    趕快認」，惟若該槍並非被告所持有，被告實無因施喬竹有
    說該句話，便因而決意替施喬竹頂罪之理，況本院再追問被
    告為何要頂罪之原由，被告供稱「我是跟施喬竹私底下講的
    ，我幫他扛，一個月他要給我3萬」、「（你在本院9月8日
    審理時陳述，說施喬竹私底下有說要你幫他扛，一個月要給
    你3萬元，這是何時說的？）從地檢署離開之後，他是在刑
    事局組裡悄悄跟我說的，是98年4月14日當天」、「是在刑
    警隊那邊，在製作筆錄之前講的」（本院卷第101、146頁）
    ，其所供施喬竹答應每月給伊3萬元之時間，究竟是在離開
    地檢署之後，或是在刑事組（刑警隊）處，前後已不盡相符
    ，況被告係在警方搜索現場，發現槍枝時，被告已坦承槍枝
    為其所有，當時還沒送到刑警隊製作筆錄，施喬竹還沒對被
    告供出每月給予3萬之條件，根本無誘因可言，被告何以仍
    坦承槍枝為其所有？被告所辯，與事理有違，且經本院質以
    上情，被告均沈默未答、無言以對（見本院卷第146頁）。
(四)、另證人王榮典固證稱從警察局做完筆錄出來後，李國慶有告
    訴伊等是幫施喬竹擔罪，惟其既係自被告處聽聞而來，而被
    告所供又有背離情理之處，已如前述，王榮典之供述，自不
    能採為有利被告之證據。綜上各情，被告所辯不足採信，被
    告犯行，事證明確，洵堪認定。
四、核被告李國慶所為，係違反槍砲彈藥刀械管制條例第8條第4
    項之未經許可持有具殺傷力之改造手槍罪。原審為被告論罪
    科刑之判決，固非無見，惟查本件員警前去現場搜索、扣押
    ，原本係接獲情資，以為施喬竹持有槍枝、毒品，而在現場
    查獲扣案之槍枝時，經被告當場承認為其所有，因而查獲被
    告持有槍枝等情，業據證人楊添丁、劉清友於本院證述明確
    （本院卷第62、145頁），被告更因而接受裁判，合於自首
    之規定，原審未予認定，即有未當，被告以前詞指摘原判決
    不當，雖無理由，惟原判決既有前揭可議之處，自應予撤銷
    改判，爰審酌被告並無前科素行，卻不知珍惜，明知改造手
    槍不得持有，於拾得後竟據為己有，任意拆解把玩，再攜至
    友人家吸毒時藏放，對社會治安構成潛藏之危害，惟念及被
    告年紀尚輕，且經查獲後能就持有槍枝坦承犯行，於本院審
    理時態度尚稱良好等一切情狀，量處如主文所示之刑，並諭
    知併科罰金如易服勞役之折算標準，以資懲儆。末就扣案可
    發射子彈具有殺傷力之改造手槍一支（含彈匣一個、槍枝管
    制編號為：0000000000號，惟上開手槍經鑑驗後，復經內政
    部警政署刑事警察局將該手槍拆解回復為扣押時之現狀，即
    分別為金屬槍身、金屬滑套、土造金屬槍管、金屬復進簧（
    桿）、金屬鍥形片、金屬彈匣各一個等零件）係屬違禁物，
    應依刑法第38條第1項第1款之規定予以宣告沒收。
據上論結，應依刑事訴訟法第369條第1項前段、第364條、第299
條第1項前段、槍砲彈藥刀械管制條例第8條第4項，刑法第11條
前段、第42條第3項、第38條第1項第1款，第62條前段，判決如
主文。
本案經檢察官吳忠賢到庭執行職務。
中    華    民    國    99    年    12    月    22    日
                  刑事第五庭    審判長法  官  楊明章
                                      法  官  黃國永
                                      法  官  趙文淵
以上正本證明與原本無異。
如不服本判決應於收受送達後10日內向本院提出上訴書狀，其未
敘述上訴理由者，並得於提起上訴後10日內向本院補提理由書（
均須按他造當事人之人數附繕本）「切勿逕送上級法院」。
                                      書記官  呂宬樂
中    華    民    國    99    年    12    月    23    日
附錄本案論罪科刑法條全文：
槍砲彈藥刀械管制條例第8條
未經許可，製造、販賣或運輸鋼筆槍、瓦斯槍、麻醉槍、獵槍、
空氣槍或第4條第1項第1款所定其他可發射金屬或子彈具有殺傷
力之各式槍砲者，處無期徒刑或5年以上有期徒刑，併科新臺幣1
千萬元以下罰金。
未經許可，轉讓、出租或出借前項所列槍枝者，處5年以上有期
徒刑，併科新臺幣1千萬元以下罰金。
意圖供自己或他人犯罪之用，而犯前二項之罪者，處無期徒刑或
7年以上有期徒刑，併科新臺幣1千萬元以下罰金。
未經許可，持有、寄藏或意圖販賣而陳列第1項所列槍枝者，處3
年以上10年以下有期徒刑，併科新臺幣700萬元以下罰金。
第1項至第3項之未遂犯罰之。

司法院資訊處製作；財團法人民間司法改革基金會備份。
